---
title: "Beispiel für die Annäherung der Bogenlänge einer Kurve"
author: "Manfred Brill"
date: "Oktober 2018"
output: html_document
---

# Ausgangssituation 
Wir betrachten die Bogenlänge und die Approximation davon auf dem Rechner. Das gelingt durch eine Polygonzug, der
an n Punkten mit der Kurve übereinstimmt. Wir berechnen
die Länge dieses Polygonzuges und erhalten damit eine Näherung der gesuchten Bogenlänge.

```{r setup, include=FALSE, warnings=FALSE, echo=FALSE, message=FALSE, results='hide'}
library(tidyverse)
library(knitr)
library(RColorBrewer)
myPalette <- brewer.pal(8, "Accent")
options(digits=8)
```

## Einheitskreis
Als erstes Beispiel betrachten wir den Einheitskreis. Den Umfang und damit auch die Bogenlänge kennen wir, er ist durch 2 pi = `r 2 * pi` gegeben.

Bereits in der Analysis haben wir eine Folge betrachtet, die auf Archimedes zurückgeht und mit der man pi annähern kann. Davon betrachten wir jetzt nur einen Teil, eingeschriebene n-Ecke.

Wir beginnen mit einem Sechs-Eck und verdoppeln sukzessive immer weiter die Anzahl der Ecken. Dann kann man den Umfang der n-Ecke, also die Näherung für die Bogenlänge, mit Hilfe
einer Formel berechnen. Mehr dazu findet man in den Lösungen zu den Analyis-Aufgaben; es gibt
auch ein Java-Projekt für die Berechnungen.

Für das Sechseck erhalten wir die Näherung 6. Für 12 Ecke erhalten wir die Näherung
6.438 .... Für  n=12, ein 96-Eck, sind schon drei Nachkommastellen korrekt. 

### Berechnungen und Ergebnisse
```{r archimedes, include=TRUE, warnings=TRUE, echo=TRUE, message=TRUE}
n <- seq(1,10);
powersN <- 2^n;
argN <- (pi/3)/powersN;
Ln <- 6*powersN*sin(argN);
relError <- abs(Ln-2*pi)/(2*pi)
```
Damit erhalten wir die ersten 10 Näherungen für die Bogenlänge; zusätzlich
geben wir die relativen Fehler zu 2 pi an:

```{r archimedesResults, include=TRUE, warnings=TRUE, echo=TRUE, message=TRUE}
tabValues <- tibble(n,Ln, relError)
colnames(tabValues) <- c("n", "Approximation", "Relativer Feher")

kable(tabValues)
```

## Parabel
Als ein weiteres Beispiel betrachten wir die Parabel mit der Parameterdarstellung (t, t^2) auf dem Parameterintervall [0, 1]. Dafür erhalten wir schon ein Integral, das nur noch
mit sehr großer Mühe, mit einer Substitution, in geschlossener Form, zu berechnen ist.
Das exakte Ergebnis muss ich noch raussuchen. Aber wir können natürlich wieder
die Anzahl der Punkte verdoppeln in jeder Iteration und die Länge des Polygonzugs berechnen.

Wir erzeugen im ersten Schritt eine Datenstruktur für den Polygonzug, den wir
für die Annäherung verwenden und eine Repräsentation der Parameterkurve als Funktion.

```{r parabelFun, include=TRUE, warnings=TRUE, echo=TRUE, message=TRUE}
# Wir erzeugen ein tibble, dann können wir auf die Koordinatenzugreifen
parabel <- function(t) {
   point <- tibble(t, t^2)
   colnames(point) <- c("x", "y")
   return(point)
}

# Parameterwerte
tValues <- seq(0.0, 1.0, by=1.0/10.0)

polygonzug <- parabel(tValues)
colnames(polygonzug) <- c("x", "y")
kable(polygonzug)

polyLength <- function(poly) {
  
   compu <- poly %>%
     mutate(dx = lag(x)) %>%
     mutate(dy=lag(y)) %>%  
     select(x, y, dx, dy)

   compu <- compu %>%
     filter(!is.na(dx))

  compu <- compu %>%
     mutate(diffX = (x-dx)^2, diffY = (y-dy)^2) %>%
     mutate(dist = sqrt(diffX + diffY))
  
  return(sum(compu$dist))
}

polyLength(polygonzug)
```

Jetzt machen wir das, bevor wir aufräumen, für den Kreis, denn da wissen wir am besten, was das Resultat ist.

```{r kreisTest, include=TRUE, warnings=TRUE, echo=TRUE, message=TRUE}
circle <- function(t) {
   point <- tibble(cos(2*pi*t), sin(2*pi*t))
   colnames(point) <- c("x", "y")
   return(point)
}

# Parameterwerte
n <- 10
tValues <- seq(0.0, 1.0, 1.0/n)

poly <- circle(tValues)
colnames(poly) <- c("x", "y")
```

Die Bogenlänge des Kreises, berechnet mit `r n` Punkten und Auflösung `r 1.0/n`, ist durch die Approximation
mit Hilfe eines Polygonzugs gegeben durch `r polyLength(poly)`. Der Fehler, den
wir hier machen ist `r abs(polyLength(poly) - 2*pi)/(2*pi)`.

## Die semikubische Parabel:
```{r semikubisch, include=TRUE, warnings=TRUE, echo=TRUE, message=TRUE}
semicubic <- function(t) {
   point <- tibble(t^2, t^3)
   colnames(point) <- c("x", "y")
   return(point)
}

# Parameterwerte
n <- 50
tValues <- seq(0.0, 1.0, 1.0/n)

poly <- semicubic(tValues)
colnames(poly) <- c("x", "y")
```

Die Bogenlänge der semikubischen Parabel im Parameterintervall [0, 1], berechnet mit `r n` Punkten  und Auflösung `r 1.0/n`, ist durch die Approximation
mit Hilfe eines Polygonzugs gegeben durch `r polyLength(poly)`.

-----
&#40;c)  Hochschule Kaiserslautern, Fachbereich Informatik und Mikrosystemtechnik, Prof. Dr. Manfred Brill